【裁判字號】    89,聲更(二),1
【裁判日期】    890731
【裁判案由】    訴訟救助
【裁判全文】
臺灣高等法院民事裁定  八十九年度聲更(二)字第一號
      聲  請  人  丙○○
                  乙○○
右聲請人因與相對人甲○○間請求侵權行為損害賠償事件聲請訴訟救助，經最高法院
第二次發回更審，本院裁定如左：
      主      文
准予訴訟救助。
      理      由
一、本件聲請人丙○○、乙○○與相對人甲○○間請求侵權行為損害賠償事件，經台
    灣板橋地方法院八十七年訴字第二０五號判決聲請人敗訴，聲請人不服提起上訴
    ，並以無資力訴訟為由聲請訴訟救助，本院八十八年度聲字第五十八號裁定原以
    顯無勝訴之望為由將其聲請駁回，聲請人不服提起抗告經最高法院八十八年台抗
    字第三四八號裁定以非顯無勝訴之望為由廢棄發回後，本院八十八年度聲更(一)字
    第六號裁定則以聲請人乙○○擁有台北縣新店市○○街十二巷十二號二樓之房地
    ，非無資力為由將其聲請駁回，聲請人不服復提起抗告，經最高法院八十八年台
    抗字第六五五號裁定以聲請人乙○○擁有上開台北縣新店市○○街十二巷十二號
    二樓房地業經訴外人新光人壽保險股份有限公司行使抵押權，聲請台灣台北地方
    法院拍賣，並已由訴外人游志煌拍定辦妥所有權移轉登記之情事，則聲請人是否
    無資力，非無疑問為由，廢棄發回本院更為裁定。
二、按當事人無資力支出訴訟費用者，法院應依聲請，以裁定准予訴訟救助，民事訴
    訟法第一百零七條前段定有明文。
三、本院查本件聲請人以其與相對人甲○○間請求侵權行為損害賠償事件，無資力支
    出訴訟費用，且非顯無勝訴之望，業據提出乙○○因案在臺灣台中監獄執行之執
    行證明書、乙○○之配偶即丙○○目前支領就養金新台幣（下同）一萬三千五百
    四十四元之就養榮民安置證明、台北市政府社會局以八十七年十二月十六日北市
    社二字第八七二六三二二三００號通知丙○○准許核發低收入戶家庭生活補助費
    八千五百六十三元之簡便行文表及戶籍謄本為證，且按民事訴訟法第一百零七條
    但書所謂顯無勝訴之望，係指法院依當事人所主張之事實，無須調查辯論，即知
    其應受敗訴之裁判者而言。若本案訴訟尚須經法院調查辯論後，始能知悉其勝訴
    或敗訴之結果者，不得謂為顯無勝訴之望。又刑事判決認定之事實，非當然有拘
    束民事訴訟之效力，民事法院仍須斟酌其獨立調查證據及辯論之結果而為裁判。
    基此，本件附帶民事訴訟之侵權行為事實，既仍待第二審法院即本院調查審酌，
    始能裁判，足見聲請人雖於第一審訴訟經敗訴判決在案，仍不得逕視為顯無勝訴
    之望。次查聲請人乙○○之上開不動產，業經訴外人新光人壽保險股份有限公司
    行使抵押權，聲請台灣台北地方法院拍賣，並已由訴外人游志煌拍定，辦妥所有
    權移轉登記，有聲請人提出之台灣台北地方法院民事裁定、同法院民事執行處通
    知、土地登記簿謄本及建物登記簿謄本附卷可稽，則依所查得之財產資料中，聲
    請人實際上現已毫無財產，彼等夫妻二人主張伊等無資力，即為可採。要之，本
    件聲請人無資力支出訴訟費用，又非顯無勝訴之望，揆諸上開規定，聲請人所為
    訴訟救助之聲請，核無不合，應予准許。爰依民事訴訟法第一百零七條前段裁定
    如主文。
中      華      民      國    八十九    年      七      月    三十一    日
                                      臺灣高等法院民事第十七庭
                                          審判長法  官  鄭  雅  萍
                                                法  官  吳  謀  焰
                                                法  官  許  文  章
右正本係照原本作成。
不得抗告。
中      華      民      國    八十九    年      八      月      二      日
                                                書記官  陳  明  俐


司法院資訊處製作；財團法人民間司法改革基金會備份。
